最高法院刑事判決　　　　　　　　　 111年度台上字第1119號
上　訴　人　廖啓泰



上列上訴人因妨害性自主案件，不服臺灣高等法院高雄分院中華
民國110年10月21日第二審判決（110年度侵上訴字第42號，起訴
案號：臺灣屏東地方檢察署109 年度調偵字第255、264號），提
起上訴，本院判決如下：
    主  文
上訴駁回。
    理  由
一、按刑事訴訟法第377 條規定，上訴於第三審法院，非以判決
    違背法令為理由，不得為之。是提起第三審上訴，應以原判
    決違背法令為理由，係屬法定要件。如果上訴理由書狀並未
    依據卷內訴訟資料，具體指摘原判決不適用何種法則或如何
    適用不當，或所指摘原判決違法情事，顯與法律規定得為第
    三審上訴理由之違法情形，不相適合時，均應認其上訴為違
    背法律上之程式，予以駁回。
二、原判決綜合全案證據資料，本於事實審採證認事之職權，認
    定上訴人廖啓泰有如其事實欄所載犯行，因而撤銷第一審之
    科刑判決，改判仍論處上訴人犯強制性交罪刑，已詳敘其所
    憑之證據及認定的理由，且其所為論斷，亦俱有卷存證據資
    料可資覆按，從形式上觀察，並無足以影響其判決結果之違
    背法令情事存在。
三、上訴人上訴意旨略稱：
    證人即被害人A女（代號00000000000，民國93年1 月生，真
    實姓名及年籍資料均詳卷）於偵查及第一審審理時固指證：
    上訴人不顧被害人反對，將其強押在床上而為性交行為等語
    。惟不能排除此係被害人於事前同意，但於事後反悔所為不
    實證述。至證人即被害人之友人謝○○於偵查及第一審審理
    時所證各情，係聽聞被害人之轉述，與被害人之陳述具同一
    性，不能作為佐證被害人指證屬實之補強證據。既不能排除
    被害人有與上訴人合意性交之可能性，依罪疑唯輕原則，應
    認上訴人所為係犯刑法第227條第3項之與14歲以上未滿16歲
    之女子為性交罪。原判決逕認上訴人有強制性交犯行，而論
    以強制性交罪，有採證認事違反證據法則之違誤。
四、本院查：
    證據的取捨、證據的證明力及事實的認定，都屬事實審法院
    裁量、判斷之職權；如其此項裁量、判斷，並不違反客觀存
    在的經驗法則或論理法則，即無違法可指，觀諸刑事訴訟法
    第155條第1項規定甚明。且既已於判決內論敘其何以作此判
    斷的心證理由者，即不得單憑主觀，任意指摘其為違誤，而
    據為提起第三審上訴的合法理由。又事實審法院認定事實，
    並不悉以直接證據為限，其綜合調查所得之各項直接證據及
    間接證據，本於合理之推論而為判斷，應認適法。
    各種供述證據，無論係被告或共犯的自白、被害人（含告訴
    人及其家屬）及一般無上揭關係的證人指述，均屬各自獨立
    的證據方法，各該證據方法並非絕對不能互為補強證據，此
    乃屬證據證明力範疇。再所謂補強證據，並非以證明犯罪構
    成要件的全部事實為必要，倘得以佐證被害人之指證非屬虛
    構，而能予保障其陳述之憑信性者，即足當之。
    原判決主要係依憑上訴人於原審審理時坦承強制性交犯行，
    核與被害人、謝○○於檢察官訊問及第一審審理時之證詞，
    以及「○○○○○醫院」所出具之受理疑似性侵害事件驗傷
    診斷書等證據資料相符，而為上開事實認定。
    稽之上訴人於原審審判期日於陳述上訴意旨時，係陳稱：「
    我承認犯罪，希望從輕量刑」，經審判長向上訴人確認，上
    訴人仍承認有強制性交犯行，且辯護人陳稱：其有向上訴人
    說明強制性交相關構成要件，上訴人願意認罪等語。又謝○
    ○於檢察官訊問及第一審審理時證稱：被害人於陳述與上訴
    人發生性交行為經過時，一直哭、掉淚，看起來很害怕等語
    ，係其親身體驗被害人在事發後之即時心理狀態、情緒表現
    及該事件對被害人所造成之影響，自可作為證明被害人指證
    係屬實在之補強證據。原判決綜合卷內證據資料，認定上訴
    人有強制性交犯行，自屬有據。上訴意旨徒執與原審審理之
    不同說詞，任意指摘：原判決採證認事違法云云，自非適法
    之第三審上訴理由。
五、綜上，上訴意旨無非置原判決明確之論斷說明於不顧，重為
    犯罪事實有無之爭執，係對於事實審法院取捨證據與判斷證
    據證明力之職權行使，任意指為違法，要與法律規定得為第
    三審上訴理由之違法情形，不相適合。依照首揭說明，應認
    本件上訴違背法律上之程式，予以駁回。
據上論結，應依刑事訴訟法第395條前段，判決如主文。
中    華    民    國    111   年    5    月    5      日
                  刑事第五庭審判長法  官  李  錦  樑  
                                  法  官  周  政  達  
                                  法  官  吳  淑  惠  
                                  法  官  錢  建  榮  
                                  法  官  林  孟  宜  
本件正本證明與原本無異
                                  書記官
中    華    民    國   111    年    5     月    16    日